【裁判字號】    97,消債抗,184
【裁判日期】    980122
【裁判案由】    更生事件
【裁判全文】
臺灣板橋地方法院民事裁定           97年度消債抗字第184號
抗  告  人  甲○○
代  理  人  林雅君律師
抗告人聲請更生事件事件，對於中華民國97年10月29日97年度消
債更字第348 號裁定提起抗告，本院裁定如下：
    主  文
抗告駁回。
抗告程序費用新台幣壹仟元由抗告人負擔。
    理  由
一、本件抗告意旨略以：抗告人於民國95年6 月與最大債權銀行
    台新銀行達成協商時，固以與配偶共同育有長子蔡文旭及長
    女蔡沁瑜，惟當時該2 名子女均屬年幼，抗告人平日日常生
    活開銷尚無子女教育費之支出，且抗告人協商時從能預見日
    後需安排子女就學，然亦期盼政府改善教育機制，能順利讓
    子女進入公立幼稚園就讀。嗣協商成立，抗告人履約超過1
    年後，始發現子女並不具備優先入學身分，致必須等候抽籤
    ，是難認抗告人子女均進入私立幼稚園，致每月增加約新台
    幣（下同）2 萬元學費、月費、保育費之支出，係聲請人協
    商當時可得預見之事實。又抗告人在協商中係居於弱勢地位
    ，為求能因協商暫獲債權銀行催索之喘息，自不得不基於債
    權銀行之要求而與之成立協商，且協商當時所計付之利息仍
    高達13% 。另抗告人亦無法預見消費者債務清理條例將通過
    施行，故而參加95年度銀行公會之協商機制，乃為抗告人所
    認知之解決債務唯一方法，縱使抗告人每月薪資收入扣除協
    商條件每月應履行金額後，已將導致維持生活困難，迫於無
    奈，抗告人仍不得不與各債權銀行達成協議，故認此係不可
    歸責於己之事由致履行顯有重大困難，應無不可。爰依法提
    起抗告，並聲明：原裁定廢棄或准抗告人更生之聲請等語。
二、按債務人與金融機構協商成立者，不得聲請更生或清算，但
    因不可歸責於己之事由，致履行顯有重大困難者，不在此限
    ；本條例施行前，債務人依金融主管機關協調成立之中華民
    國銀行公會會員辦理消費金融案件無擔保債務協商機制與金
    融機構成立之協商，準用前項之規定，消費者債務清理條例
    第151 條第5 項、第6 項分別定有明文。蓋該債務清償方案
    係經債務人行使程式選擇權而與債權人締結之債務清理契約
    ，其即應受該契約之拘束，且消債條例更生之規範目的，係
    在維持債務人基本生活之情況下，於債務人之能力範圍內盡
    力清償債務，非謂債務人得任意利用債務清理程式減輕債務
    ，因此，為避免債務人針對已成立之協商方案任意毀諾，濫
    用更生或清算之債務清理程式，須債務人於協商成立後因不
    可歸責於己之事由，致其無法履行原定清償方案，始例外得
    依消債條例聲請更生或清算。
三、查抗告人前於95年6 月間依金融主管機關協調成立之中華民
    國銀行公會會員辦理消費金融案件無擔保債務協商機制，與
    最大債權金融機構台新銀行達成協商，協議自95年6 月起以
    年息3.88% ，分120 期，每期按月還款18,568元之事實，有
    台新銀行提出之協議書、無擔保債務還款計畫影本各1 份附
    於原審卷第77-78 頁為證。是本件抗告人向本院聲請更生，
    自須審究其是否有「不可歸責於己事由致履行顯有重大困難
    」之情事。經查，
    (一)抗告人雖主張其子女於協商成立後進入私立幼稚園就讀，
      致每月需增加近2 萬元之支出等語，惟依原審卷第9 頁及
      第68頁所附抗告人95年度及96年度綜合所得稅各類所得資
      料清單所示，抗告人95年度收入為718,162 元，96年度則
      為918,136 元，經換算每月平均收入約為59,846元及
      76,511元，抗告人協商成立前、後之收入，係屬穩定，且
      有每月逾16,000元之成長。而抗告人之配偶黃美玲96年度
      之收入總額為445,603 元，亦有其96年度綜合所得稅各類
      所得資料清單1 紙附於原審卷第69頁可憑，經換算平均每
      月收入亦有37,133元，依法亦應共同分攤子女之教育費用
      。是以抗告人薪資所得增加之情形，應尚得負擔協商成立
      之後子女就學所增加之費用，而有繼續依約履行之能力甚
      明。
    (二)又抗告人95年度及96年度之每月平均收入約為59,846元及
      76,511元，其配偶黃美玲96年度平均每月收入亦有37,133
      元，有如前述，以抗告人上開每月平均收入，扣除按月應
      給付之協商金額18,568元後，每月尚有3 萬餘元至4 萬7
      千餘不等，得用以支應生活所需，再加計其配偶每月薪資
      所得3 萬7 千餘元，每月至少有6 萬7 千餘元至8 萬4 千
      餘元，得用以維持生活。依抗告人所提附於原審卷第19頁
      之歷年最低生活一覽表所示，97年度台灣省每人應為
      9,829 元計算，抗告人於支付協商金額後，顯足以扶養父
      母及2 名子女。則其主張每月薪資收入扣除協商條件每月
      應履行金額後，已導致維持生活困難，致履行顯有重大困
      難情事云云，顯與事實不符，不足採取。
    (三)又銀行公會針對95年度銀行公會協商案件已毀諾之客戶，
      業已決議可申請「個別協商一致性方案」，即由最大無擔
      保債權銀行依據前置協商清償方案之精神和原則，與債務
      人重新協商議訂符合債務人繳款能力之月付款金額，該方
      案最長為180 期，利率最低為0%。是抗告人如認該清償協
      議之利率、期數有調整之必要俾利其清償，亦得再向最大
      無擔保債權銀行申請協商，附此敘明。
四、綜上，原法院以抗告人並無不能履行或履行困難之情事，認
    本件更生之聲請，與「不可歸責於己之事由致履行顯有重大
    困難」之要件不符，駁回其聲請，即無不合。抗告意旨指摘
    原裁定為不當，求予廢棄云云，為無理由，應予駁回。
五、據上論結，本件抗告為無理由，依消費者債務清理條例第15
    條、民事訴訟法第495 條之1 第1 項、第449 條第1 項、第
    95條、第78條，裁定如主文。
中    華    民    國    98    年    1     月    22    日
                  民事第二庭    審判長法  官  蕭胤瑮
                                      法  官  鍾啟煌
                                      法  官  陳麗玲
以上正本證明與原本相符
本裁定不得再抗告
中    華    民    國    98    年    1     月    22    日
                                   書  記  官  吳俞玲


司法院資訊處製作；財團法人民間司法改革基金會備份。
